【裁判字號】    95,簡上,685
【裁判日期】    951027
【裁判案由】    恐嚇
【裁判全文】
臺灣高雄地方法院刑事判決             95年度簡上字第685號
上  訴  人
即  被  告    丁○○
              甲○○
上開上訴人即被告因恐嚇案件，不服本院95年度簡字第3030號，
中華民國95年5 月17日第一審刑事簡易判決（檢察官聲請簡易判
決處刑案號：臺灣高雄地方法院檢察署95年度偵字第3361號），
提起上訴，本院管轄之第二審合議庭適用第一審通常程序判決如
下：
    主  文
原判決撤銷。
丁○○、甲○○均無罪。
    事  實
壹、聲請簡易判決處刑意旨略以：被告丁○○自其合夥人己○○
    處，得知戊○○尚積欠該合夥工程款新台幣（下同）226 萬
    1 千560 元，為求儘速分得股利，亟欲催討此筆債務，而與
    被告甲○○及另名不詳人士共同基於恐嚇之概括犯意聯絡，
    連續於民國94年12月底某日、95年1 月初某日、同年月7 日
    ，由歐峻誠帶同甲○○、該不詳人士至高雄市三民區○○○
    路、博愛一路口旁之捷運R11 工地，由甲○○在旁叫囂助勢
    ，由丁○○出言恫稱：「若不還錢就要讓你工地無法運作，
    （工地）收起來，不然以後會很難過」，以此種加害人生命
    、身體、財產之言詞，使戊○○心生畏懼，致生危害於安全
    。嗣於同年月16日下午2 時20分許，丁○○、甲○○帶同呂
    明政、陳培佳、李明龍及蔡文章4 人分乘車牌號碼2977-JL
    、ZE-3880 號自用小客車，至上址再次催討欠款時，為警當
    場查獲，始知上情，因認被告丁○○、甲○○涉犯刑法第30
    5 條之恐嚇危害安全罪嫌云云。
貳、按犯罪事實應依證據認定之，無證據不得認定其犯罪事實；
    復不能證明被告犯罪者，應諭知無罪之判決，刑事訴訟法第
    154 條、第301 條第1 項分別定有明文。次按認定不利於被
    告之事實，須依積極證據，苟積極證據不足為不利於被告事
    實之認定，即應為有利於被告之認定，更不必有何有利之證
    據，最高法院著有30年上字第816 號判例足資參照。再按告
    訴人之告訴，係以使被告受刑事訴追為目的，是其陳述是否
    與事實相符，仍應調查其他證據以資審認。末按刑法第305
    條之恐嚇罪，係行為人以加害生命、身體、自由、名譽、財
    產之事恐嚇他人為其要件，且須有惡害通知，始足當之。所
    謂惡害通知，係指明確而具體加害上述各種法益之意思表示
    ，且客觀上一般人認為足以構成威脅，致接受意思表示者之
    生活狀態陷於危險不安，始屬相當；倘非具體明確，即難認
    係惡害通知。
參、本件公訴人認被告丁○○、甲○○涉有前開犯嫌，係以證人
    呂明政、陳培佳、李明龍、蔡文章、戊○○、王鋼石、乙○○、己○○之證言、照片2 幀、臺灣中小企業銀行申請書、
    共同經營契約書各1 份為其主要依據。訊據被告2 人否認有
    何恐嚇犯行，被告丁○○辯稱：檢察官所說的3 個時間伊確
    實有去找戊○○談工程款的事情，但是伊沒有跟他恐嚇聲請
    書上面所講的話，也沒有講任何難聽恐嚇的話。95年1 月16
    日下午2 時20分是戊○○打電話約伊過去，伊和甲○○、呂
    明政、陳培佳、李明龍、蔡文章等一起過去，去到那邊警察
    就已經在那裡了等語。被告甲○○辯稱：檢察官所說的三個
    時間，伊只有去一次，第二次是95年1 月16日就當場被查獲
    ，伊到現場只有站在那裡，沒有講任何話等語。
肆、經查：
  一、證據能力部分
  （一）按被告以外之人（包括證人、鑑定人、告訴人、被害人
        及共同被告等）於審判外之陳述雖不符刑事訴訟法第15
        9 條之1 至之4 等四條之規定，而經當事人於審判程序
        同意作為證據，法院審酌該言詞陳述或書面陳述作成時
        之情況，認為適當者，亦得為證據；當事人、代理人或
        辯護人於法院調查證據時，知有刑事訴訟法第159 條第
        1 項不得為證據之情形，而未於言詞辯論終結前聲明異
        議者，視為有前項之同意，同法第159 條之5 定有明文
        。立法意旨在於傳聞證據未經當事人之反對詰問予以核
        實，原則上先予排除。惟若當事人已放棄反對詰問權，
        於審判程序中表明同意該等傳聞證據可作為證據；或於
        言詞辯論終結前未聲明異議，基於尊重當事人對傳聞證
        據之處分權，及證據資料愈豐富，愈有助於真實發見之
        理念，且強化言詞辯論主義，使訴訟程序得以順暢進行
        ，上開傳聞證據亦均具有證據能力。本件證人呂明政、
        陳培佳、李明龍、蔡文章曾於警詢中為陳述，其性質雖
        屬傳聞證據，惟其未再於本院審理中為陳述，且查無符
        合同法第159 條之1 至之4 等前四條之情形，而其等所
        為之上開警詢筆錄內容，業經檢察官及被告於審判程序
        同意作為證據，本院審酌上開筆錄作成時，上開證人未
        遭受任何施壓或干擾，亦無不當取供之情形，認為以之
        作為本案之證據亦屬適當，依上開規定，證人呂明政、
        陳培佳、李明龍、蔡文章於警詢中之證言自具有證據能
        力。
  （二）按被告以外之人於偵查中向檢察官所為之陳述，除顯有
        不可信之情況者外，得為證據，刑事訟訴法第159 條之
        1 第2 項定有明文。本件證人戊○○、王鋼石、乙○○
        、己○○於檢察官偵查中具結後，向檢察官所為之陳述
        ，並無證據證明有何顯不可信之情況，自得作為證據。
  （三）又被告以外之人於檢察事務官、司法警察官或司法警察
        調查中所為之陳述，與審判中不符時，其先前之陳述具
        有較可信之特別情況，且為證明犯罪事實存否所必要者
        ，得為證據，刑事訴訟法第159 條之2 亦有明文，是被
        告以外之人於警詢所陳內容，與審判中相符時，則警詢
        之陳述，即無證據能力。經查，證人己○○於警詢陳述
        之內容，與其在本院證述內容並無不符，依前揭說明，
        其之警詢陳述，應無證據能力。
  （四）證人戊○○於警詢中之陳述，係被告以外之人於審判外
        之陳述，且不符合傳聞法則之例外規定，復經被告於本
        院行準備程序時表示異議，依照前揭法條規定，應無證
        據能力。
  二、證人呂明政、陳培佳、李明龍、蔡文章為95年1 月16日即
      查獲當日陪同被告2 人一同到場之人，而證人王鋼石為查
      獲當日陪同被害人戊○○到場之人，渠等之證詞均僅述及
      查獲當日發生之事，況渠等亦均證述查獲當日並無發生恐
      嚇之事，是依證人呂明政、陳培佳、李明龍、蔡文章、王
      鋼石之證詞無足以證明94年12月底某日、95年1 月初某日
      、同年月7 日，被告歐峻誠、甲○○有無對戊○○為恐嚇
      之言。
  三、又細觀證人乙○○即現場工地之保全人員於偵查及本院審
      理結證之證述（參偵卷第127-128 頁、本院卷第42-45 頁
      ），亦均未述及94年12月底某日、95年1 月初某日、同年
      月7 日發生之事，是亦無法依此認定本案之恐嚇犯行。
  四、被害人戊○○於95年2 月6 日偵查中到庭指稱：係因己○○一直找人恐嚇伊，伊才會匯錢，被告丁○○找過伊5 次
      ，且說若不還錢就東西收一收，不要做了，要讓工地無法
      運作，（工地）收起來，不然以後會很難過，丁○○來時
      都有帶甲○○來，甲○○也有出言叫囂（見偵查卷第113-
      115 頁）等語，惟就被告2 人恐嚇之之次數、時間、地點
      、恐嚇之內容等，被害人之供述實模糊不清、語焉不詳，
      據此，被害人前揭指稱被告2 人對其恐嚇之情，是否可信
      ，要非無疑。再者，被害人上揭指訴，除據被害人之片面
      所陳外，並未提出其他確切之證據以供本院參憑，自難憑
      其空言指摘，即遽認被告2 人有何恐嚇之犯行。況依被害
      人指述既遭恐嚇多次，惟於事發後未即刻採取任何報警處
      理以維護己身安全之行為，自難單以其等間隔數日後之單
      方指述，率行推斷其客觀上皆已遭受被告2 人之言詞恫嚇
      而致使主觀心理上有所畏懼且具有損及生命、身體安全之
      危險存在。況且，被害人戊○○於本院審理中經合法傳喚
      、拘提均不到庭，復經本院電話聯絡，亦明確表示不願到
      庭做證，是此種無故拒不到庭之證人，其於審判外未經交
      互詰問以彈劾伊等證言之可信性，亦非無可疑之處。是本
      件單以被害人片面且非無可疑之指述，尚不足使被告2 人
      之罪行達於通常一般之人均不致有所懷疑，而得確信其為
      真實之程度。此外，本院復查無其他積極證據抑或補強證
      據足以證明或強化被告2 人有如公訴意旨所稱之此部分罪
      嫌，揆諸首揭判例意旨，應認其2 人犯罪嫌疑咸有不足。
伍、綜上，公訴人所舉事證，尚有合理性之懷疑存在，致使無從
    確信被告2 人該當恐嚇罪名無誤，本件核屬不能證明被告2
    人犯罪，原審疏未詳查，遽對被告論罪，尚有未洽，被告2
    人之上訴為有理由，應由本院將原判決撤銷，另為無罪之諭
    知，以昭審慎。
據上論斷，應依刑事訴訟法第455 條之1 第1 項、第3 項、第36
9 條第1 項前段、第364 條、第301條第1項，判決如主文。
本案經檢察官丙○○到庭執行職務。
中    華    民    國    95    年    10    月    27    日
                        刑事第四庭  審判長法  官  郭玫利
                                          法  官  陳振嘉
                                          法  官  林意芳
以上正本證明與原本無異。
如不服本判決，應於判決送達後10日內向本院提出上訴狀（應抄
附繕本）。告訴人或被害人如對於本判決不服者，應具備理由請
求檢察官上訴，其上訴期間之計算係以檢察官收受判決正本之日
期為準。
中    華    民    國    95    年    10    月    27    日
                                          書記官  曾秀鳳


司法院資訊處製作；財團法人民間司法改革基金會備份。
